臺灣雲林地方法院刑事判決　　　　　　　　　　　　　九十一年度易字第三五八號
　　公　訴　人　臺灣雲林地方法院檢察署檢察官
　　被　　　告　丁○○
　　選任辯護人　高進棖
　　被　　　告　己○○
右列被告因詐欺等案件，經檢察官提起公訴（九十一年度偵字第二六○一號），本院
判決如左：
    主  文
丁○○共同意圖為自己不法之所有，以詐術使人將本人之物交付未遂，處有期徒刑柒
月；扣案之假黃金戒指伍包均沒收。又故買贓物，處有期徒刑參月；扣案之變造「李
增鋼」國民身分證上所換貼之「丁○○」相片壹張沒收。應執行有期徒刑玖月；扣案
之假黃金戒指伍包及變造「李增鋼」國民身分證上所換貼之「丁○○」相片壹張均沒
收。
己○○共同意圖為自己不法之所有，以詐術使人將本人之物交付未遂，處有期徒刑肆
月，如易科罰金，以參佰元折算壹日；扣案之假黃金戒指伍包均沒收。
    事  實
一、丁○○與己○○二人共同基於意圖為自己不法所有之犯意聯絡，於民國九十一年
    六月十七日上午，分別騎乘車號ＢＺＣ－四三九號及ＨＫ六－四八七號機車，尋
    找詐騙對象，而於同日上午八時四十分許，行經雲林縣崙背鄉往中庄方向之路旁
    時，見乙○○單獨騎乘機車，乃由己○○先向乙○○搭訕，佯稱因做工事而挖到
    寶藏，並即拿一假黃金戒指出示於乙○○，丁○○亦隨即騎乘機車駛至該處，而
    與己○○配合，帶乙○○前往雲林縣崙背鄉○○路新虎尾溪底段堤防處，查看所
    藏放之假黃金戒指，再由丁○○向乙○○詐稱因己○○有急事要回金門，不方便
    攜帶，欲向乙○○借貸現金新臺幣（下同）三萬元，該批金戒指則暫時寄放在乙○○處，並強調該金戒指已經銀樓鑑定是純金打造等語，而以此俗稱「金光黨」
    之手法，欲共同詐騙乙○○之金錢。幸遇雲林縣警察局西螺分局崙背分駐所警員
    巡邏至上開地點，見丁○○等人行跡可疑，乃上前盤查，丁○○見狀即欲騎車逃
    逸，為警攔下詢問後，始悉上情，而當場逮捕丁○○及己○○，其二人始未能詐
    得錢財，並扣得丁○○所有之假黃金戒指五包。
二、另丁○○於八十七年間，因詐欺案件，經臺灣嘉義地方法院通緝在案，為掩飾其
    遭通緝之身分，避免為警查獲，竟於八十九年四、五月間，在台中市透過報紙之
    廣告，與某真實姓名年籍不詳之成年男子取得聯繫，明知該男子所持有李增鋼於
    八十一年九月三日換發之國民身分證（該國民身分證為李增鋼於八十七、八年間
    在臺中市某處所遺失）係來路不明之贓物，竟仍基於故買贓物之犯意，以四萬五
    千元之代價收買之，並交付其本人照片一張予該名男子，而基於共同變造國民身
    分證之犯意聯絡，由該名男子在不詳地點，把丁○○之照片換貼到上開「李增鋼
    」之國民身分證上，完成變造「李增鋼」之國民身分證一枚，足以生損害於戶政
    機關核發國民身分證管理作業之正確性及李增鋼，並於三日後交予丁○○使用。
    嗣丁○○於上開詐騙乙○○之行為遭警查獲後，經警查詢其身分時，復另行基於
    行使變造國民身分證之故意，即持上開經變造之「李增鋼」國民身分證供警檢查
    ，惟經警依址調取口卡後，丁○○始坦承所持之「李增鋼」身分證係經變造，方
    悉上情，並扣得變造之「李增鋼」國民身分證一枚。
三、案經雲林縣警察局西螺分局報請臺灣雲林地方法院檢察署檢察官偵查起訴。
    理  由
一、訊之被告丁○○，對於右揭時地透過報紙，而委請不詳之人變造「李增鋼」之國
    民身分證，並於右述時地與同案被告己○○，共同以假黃金戒指詐騙被害人乙○○之金錢，遇警盤查，而持變造之「李增鋼」身分證供警檢查等情均坦白承認；
    另訊之被告己○○，對於右述時地與同案被告丁○○，共同以假黃金戒指詐騙被
    害人乙○○之情亦坦白承認，核與被害人乙○○指訴遭詐騙之過程，證人李增鋼
    證述國民身分證遺失，及證人即崙背分駐所警員甲○○證述查獲本案之情節均大
    致吻合，而被告二人之證述亦互核相符，並有假黃金戒指五包及貼有被告相片之
    「李增鋼」國民身分證一枚扣案可資佐證，而該變造之「李增鋼」國民身分證上
    之年籍住址資料與證人李增鋼之年籍住址資料相符，並有八十一年至八十五年間
    之選舉章戳，足認該國民身分證僅遭換貼上被告丁○○之相片，而非從新偽造所
    得，被告丁○○對此變造之國民身分證係來路不明之贓物，應有所認識。是被告
    二人之自白屬實，堪予採信。本件事證明確，被告二人犯行均堪予認定。
二、核被告丁○○所為，係犯刑法第三百三十九條第三項、第一項之詐欺取財未遂罪
    、同法第二百十六條、第二百十二條之行使變造國民身分證罪及同法第三百四十
    九條第二項之故買贓物罪；被告己○○所為則係犯刑法第三百三十九條第三項、
    第一項之詐欺取財未遂罪。被告丁○○與該不詳姓名年籍之成年男子間，就變造
    國民身分證罪部分，有犯意聯絡及行為分擔，應論以共同正犯。又被告丁○○變
    造國民身分證後，復持以行使，其變造之低度行為應為行使之高度行為所吸收，
    不另論罪。被告二人間，就上開詐欺取財未遂罪部分，有犯意聯絡及行為分擔，
    均為共同正犯。被告丁○○所犯之故買贓物罪與行使變造國民身分證罪二罪間，
    有方法結果之牽連關係，為牽連犯，應依刑法第五十五條之規定，從一重之故買
    贓物罪處斷。被告丁○○所犯上開詐欺取財未遂罪及故買贓物罪二罪間，犯意各
    別，罪名不同，應分論併罰之。被告二人雖已著手詐騙行為之實施，惟未生詐得
    財物之結果，其犯罪尚屬未遂，爰依刑法第二十六條前段之規定，按既遂犯之刑
    度減輕其刑。爰審酌被告丁○○有傷害、詐欺、違反麻醉藥品管理條例等前科，
    被告己○○有詐欺、恐嚇等前科，有臺灣高等法院被告全國前案紀錄表在卷可憑
    ，其二人素行不佳，且被告丁○○於八十七年間，因以金光黨之手法，觸犯詐欺
    案件，遭法院通緝中，竟仍不知悔改，再委請他人變造國民身分證，以規避警方
    查緝，並於本案中，再與被告己○○共謀，而尋找鄉下純樸老實之人行騙，利用
    人性之貪念，騙取他人努力賺取之錢財，參酌其犯罪之動機、目的、手段、尚未
    詐得財物，及其犯後坦承犯行，態度尚良好等一切情狀，分別量處如主文所示之
    刑，就被告丁○○部分，並定其應執行刑，而就被告己○○部分，併予諭知易科
    罰金之折算標準。
三、扣案之假黃金戒指五包及變造「李增鋼」國民身分證上所換貼之「丁○○」之相
    片一張，係被告丁○○所有，且供犯本罪所用之物，均應依刑法第三十八條第一
    項第二款規定，宣告沒收之。
四、公訴意旨另以：被告丁○○於八十八年四月間，在臺中縣沙廘鎮，明知其友人吳
    水宗（已死亡）所交付之戊○○所有身分證係贓物，仍予收受，並以戊○○之名
    義購入ＢＺＣ－四三九號機車一部，隨後將該身分證丟棄；又於九十年初，在台
    中縣沙廘鎮，明知其友人吳水宗（已死亡）所交付之丙○○所有身分證係贓物，
    仍予以收受，並以丙○○之名義購入ＨＫ六－四八七號機車一部，隨後將該身分
    證丟棄，因認被告丁○○此部分亦涉有刑法第三百四十九條第一項之連續收受贓
    物罪嫌云云。按犯罪事實應依證據認定之，無證據不得推定其犯罪事實，刑事訴
    訟法第一百五十四條定有明文。本件公訴人認被告丁○○涉犯上開罪嫌，係以被
    告丁○○於偵查中之自白為其依據。本院訊之被告丁○○則否認有上開收受贓物
    之罪嫌，辯稱：戊○○及丙○○所有之身分證係伊撿到的云云。經查，被告丁○○於檢察官九十一年七月十七日訊問時固供稱：「（問：丙○○身分證你撿到的
    ？）是吳水宗朋友撿到的．．」、「（問：戊○○身分證如何來？）是吳水宗交
    給我的，於八十八年四月間的事．．」等語（見偵查卷第三十六頁背面），惟經
    本院依法務部戶役政連結作業系統查詢，被告丁○○所指之吳水宗確已死亡，有
    該系統查詢報表一紙在卷可參，是關於上開戊○○及丙○○之身分證如何取得，
    僅有被告丁○○之自白而已，並無其他證據可供佐證。而被告丁○○於警訊時係
    供稱：「（問：警方在現場查獲之重機車ＨＫ六－四八七號是何人所有？）是我
    本人所有」、「（問：為什麼車主與地址不是你本人的年籍？）因為我在路旁撿
    到的身分證，向機車行購買的」等語，嗣於檢察官九十一年六月十七日訊問時則
    供述：「（問：共撿拾幾張身分證？）共三張，另二張是戊○○及丙○○的身分
    證，戊○○的是在大甲的鎮瀾宮旁撿的，丙○○的是在台中市○○路撿的，戊○○的是在八十八年五月份撿的，丙○○的是在九十年元月份撿的」等語（見偵查
    卷第十六頁背面），由上可知被告丁○○於警訊及檢察官初訊時，均供稱戊○○
    及丙○○之身分證係其撿拾而來，僅於檢察官第二次訊問時供述該二張身分證係
    從吳水宗處收受而來。嗣被告丁○○於本院審理時係供稱：「（問：何時拿到丙○○之身分證？）我在九十年初在台中撿到的」、「（問：何以於偵訊中稱身分
    證係吳水宗的朋友撿到的？）確實是我撿到的，並非吳水宗的朋友撿到的，我只
    是後來向吳水宗借錢去買機車」、「（問：身分證何以又變成行車執照？）因當
    時因案通緝，想要買部機車來代步比方便，所以才用丙○○的名義來買機車」、
    「（問：戊○○的身分證如何來？）是我在大甲鎮瀾宮撿到的，並非吳水宗交給
    我，我只是向吳水宗借錢買機車而已」等語（見本院九十一年八月七日訊問筆錄
    ），亦供稱丙○○及戊○○之身分證係其自己所撿拾的，則以上開被告丁○○之
    多次供述，堪認該丙○○及戊○○之國民身分證應確係被告丁○○所拾獲，並非
    從吳水宗處所收受。是被告丁○○此部分行為應係觸犯刑法第三百三十七條之侵
    占遺失物罪，要與收受贓物罪之構成要件有違。此外，復查無其他積極證據足認
    被告丁○○有收受贓物之犯行，此部分原應為無罪之諭知，然公訴意旨認此部分
    與前開有罪之故買贓物部分有連續犯之裁判上一罪關係，爰不另為無罪之諭知。
五、公訴人上開起訴被告丁○○收受戊○○及丙○○國民身分證之部分行為，雖不另
    為無罪之諭知，然依被告丁○○所供述之情節，其取得該戊○○及丙○○之國民
    身分證之時間相距甚遠，是否可認定為連續犯，尚非無疑，且被告丁○○分持戊○○及丙○○之國民身分證，委請不知情之機車行，購買車號ＢＺＣ－四三九號
    及ＨＫ六－四八七號二輛機車，是否另涉有偽造文書之罪嫌，此均宜由檢察官另
    行偵辦，附予敘明。
六、公訴人移送併辦意旨另以（九十一年度偵字第三四四九號）：被告丁○○夥同姓
    名年籍不詳之男子，二人基於意圖為自己不法所有之犯意聯絡，於九十一年四月
    一日上午八時許，以俗稱「金光黨」之手法，佯裝問路，藉機向被害人庚○○搭
    訕，誆稱其剛在斗六市挖得一批黃金戒指，價值二百多萬元，因有急事要回金門
    ，急需用錢，欲向庚○○借錢，該批金戒指則暫寄放在庚○○處等語，庚○○信
    以為真，乃至雲林縣古坑鄉古坑郵局提領一百萬元，當場交給被告丁○○等二人
    ，因認被告丁○○此部分行為與前開詐欺取財未遂罪部分犯行有裁判上一罪之連
    續犯關係云云。公訴人認被告丁○○涉犯上開移送併辦部分之犯罪事實，無非以
    被害人庚○○於警訊中之指訴為主要論據。訊之被告丁○○則堅決否認有上開詐
    騙被害人庚○○之犯行。經查，被害人庚○○於警訊中係依警方所提供之檔案照
    片指認對其詐騙之人，而該檔案照片並非完全清楚，與實際之人身尚有落差，且
    被害人庚○○於本院審理時，亦到庭證稱：「我在警局中看相片時並不知其身高
    ，但今天來開庭，看見被告的身高較矮，向我詐騙之人比較高，所以他們不是向
    我行騙之人」等語，足認詐騙被害人庚○○之人並非被告丁○○，堪予認定，是
    被告丁○○上開所辯屬實，尚堪採信。公訴人移送併辦部分既經證明並非被告丁○○所為，而對此部分亦未經提起公訴，本院應不予審究，自宜退由檢察官另行
    依法處理，併予敘明。
據上論斷，應依刑事訴訟法第二百九十九條第一項前段，刑法第二十八條、第二百十
六條、第二百十二條、第三百三十九條第一項、第三項、第三百四十九條第二項、第
五十五條、第二十六條前段、第五十一條第五款、第四十一條第一項前段、第三十八
條第一項第二款，罰金罰鍰提高標準條例第一條前段、第二條，判決如主文。
本案經檢察官蔣得龍到庭執行職務。
中      華      民      國      九十一      年      九      月    十    日
                                        臺灣雲林地方法院刑事第一庭
                                            法  官  廖  國  勝
右正本證明與原本無異。
如不服本判決，應於判決送達後十日內向本院提出上訴狀( 應附繕本 )。
                                            書記官  顏  錦  清
中      華      民      國      九十一      年      九      月    十    日
附錄本案論罪科刑法條全文：
刑法第二百十二條：
偽造、變造護照、旅券、免許證、特許證及關於品行、能力服務或其他相類之證書、
介紹書，足以生損害於公眾或他人者，處一年以下有期徒刑、拘役或三百元以下罰金
。
刑法第二百十六條：
行使第二百十條至第二百十五條之文書者，依偽造、變造文書或登載不實事項或使登
載不實事項之規定處斷。
刑法第三百三十九條：
意圖為自己或第三人不法之所有，以詐術使人將本人或第三人之物交付者，處五年以
下有期徒刑、拘役或科或併科一千元以下罰金。
以前項方法得財產上不法之利益或使第三人得之者，亦同。
前二項之未遂犯罰之。
刑法第三百四十九條第二項：
搬運、寄藏、故買贓物或為牙保者，處五年以下有期徒刑、拘役或科或併科一千元以
下罰金。
